【裁判字號】    99,聲減,34
【裁判日期】    990727
【裁判案由】    聲請減刑等
【裁判全文】
臺灣臺北地方法院刑事裁定              99年度聲減字第34號
聲  請  人  臺灣臺北地方法院檢察署檢察官
受  刑  人  甲○○
上列受刑人因犯竊盜等案件，已經判決罪刑確定，聲請人聲請減
刑，本院裁定如下：
    主  文
甲○○所犯如附表編號一至二所示之罪，均減刑，各減刑詳如附
表編號一、二所載，如易科罰金，均以銀元佰元即新臺幣玖佰
元折算壹日。與如附表編號三至四所示已減刑之罪，應執行有期
徒刑拾月，如易科罰金，以銀元佰元即新臺幣玖佰元折算壹日
。
    理  由
一、聲請意旨略以：受刑人甲○○於附表所列日期犯如附表所列
    之罪，先後經判決或減刑確定如附表所示，爰依中華民國96
    年罪犯減刑條例第8條第1項、第3項、第9條、第10條第1項
    、第12條規定，聲請就如附表編號1、2所示之刑減刑後，再
    與如附表編號3、4所示之刑定其應執行之刑等語。
二、按中華民國九十六年罪犯減刑條例第8條第1項對於單獨一罪
    之減刑聲請，固規定由最後審理事實之法院裁定。惟同條第
    3項對於一人犯數罪之情形，為避免影響減刑及釋放作業，
    爰規定：「依本條例應減刑之數罪，經二以上法院裁判確定
    者，得由一檢察官或應減刑之人犯合併向其中一裁判法院聲
    請裁定之。」亦即得由檢察官或應減刑之人犯合併向其中一
    裁判法院聲請裁定減刑，以爭取時效。是故在一人犯數罪案
    件中，各個案件之最後事實審法院如經檢察官或應減刑之人
    犯聲請減刑及定執行刑時，不論其是否為數罪中之最後事實
    審法院，法律即賦予管轄權，無可規避裁判（最高法院97年
    度台非字第105號判決要旨參照）。查本件附表編號4所示已
    減刑之罪，其最後事實審法院雖為臺灣桃園地方法院，惟檢
    察官既與附表編號1、2應減刑之罪一併聲請定應執行之刑，
    而附表編號1、2之罪最後事實審法院均為本院，依上開說明
    ，本院對於本件自有管轄權，合先敘明。
三、次按數罪併罰，有二裁判以上者，依刑法第51條規定，定其
    應執行刑，刑法第53條定有明文。又94年2月2日修正公布，
    自95年7月1日起施行之刑法第2條第1項規定：「行為後法律
    有變更者，適用行為時之法律。但行為後之法律有利於行為
    人者，適用最有利於行為人之法律」。依刑法第51條定應執
    行刑時，「裁判確定前犯數罪，其中一罪在新法施行前者，
    亦同（即亦應為新舊法比較）。」最高法院95年5月23日第
    八次刑事庭會議決議可資參照。查受刑人於裁判確定前犯數
    罪，均係於95年7月1日之前犯之，而刑法第51條業於94年2
    月2日修正公布，並於95年7月1日施行，修正前刑法第51條
    規定：「數罪併罰，分別宣告其罪之刑，依左列各款定其應
    執行者：」其中第5款規定：「宣告多數有期徒刑者，於各
    刑中之最長期以上，各刑合併之刑期以下，定其刑期。但不
    得逾二十年。」，修正後刑法第51條第5款規定：「宣告多
    數有期徒刑者，於各刑中之最長期以上，各刑合併之刑期以
    下，定其刑期。但不得逾三十年」，比較新舊法之結果，自
    以舊法規定之定應執行刑之上限為20年對行為人較為有利，
    此為影響行為人刑罰之法律效果，是被告行為後法律已有變
    更，經比較新舊刑法第51條第5款規定，應依刑法第2條第1
    項前段規定，適用被告行為時之修正前刑法，而定其應執行
    之刑。
四、經查，受刑人所犯如附表編號1、2所示之罪，其犯罪時間均
    在96年4月24日以前，皆合於減刑條例之減刑要件，爰各裁
    定減刑如附表所示。又按於95年7月1日之前法院己判決確定
    之案件，依減刑條例之減刑裁定，係按原判決之宣告刑而減
    之，並非重新判決，准否易科罰金及易科罰金之折算標準，
    均應依原判決時應適用之法律決之，不生新舊法比較問題。
    復按裁判確定前犯數罪而併合處罰之案件，有二以上之裁判
    ，應依刑法第51條第5款至第7款定應執行之刑時，最後事實
    審法院即應據該院檢察官之聲請，以裁定定其應執行之刑，
    殊不能因數罪中之一部分犯罪之刑業經執行完畢，而認檢察
    官之聲請為不合法，予以駁回（最高法院47年臺抗字第2號
    判例參照）。本件受刑人所犯附表編號1、2之竊盜罪、違反
    商標法罪等部分，依臺灣臺北地方法院檢察署受刑人減刑及
    應執行刑案件一覽表及臺灣高等法院被告前案紀錄表，固記
    載業分別經以94年度執緝字第269號執行完畢，惟該受刑人
    所犯附表所示之罪，屬裁判確定前犯數罪，應併合處罰之，
    此有上開各罪判決、臺灣高等法院被告前案紀錄表各1份在
    卷可稽，茲附表編號3、4已經減處之刑部分既尚未執行完畢
    ，則附表編號1、2等罪即未全部執行完畢，檢察官對附表編
    號1、2所示之罪聲請減刑，並聲請就附表編號1、2、3、4所
    示之罪定其應執行刑，除就附表編號2最後事實審判決日期
    應更正為「93.7.29」、附表編號3宣告刑更正為「有期徒刑
    8月」、最後事實審案號及確定判決案號應更正為「96年度
    訴緝字第9號」、判決日期更正為「96.3.22」、判決確定日
    期更正為「96.4.30」、備註欄部分補充「業於96年8月31日
    經以96年度聲減字第1856號減為有期徒刑4月，如易科罰金
    ，以銀元300元即新臺幣900元折算壹日。」、附表編號4宣
    告刑更正為「處有期徒刑6月，減為有期徒刑3月，如易科罰
    金，以銀元300元即新臺幣900元折算壹日。」外，於法尚無
    不合，應予准許（臺灣高等法院96年7月11日刑事庭庭長會
    議就罪犯減刑條例法律問題之決議同此意旨）。
五、查受刑人犯如附表所示之罪後，刑法業於94年2月2日修正公
    布部分條文，並於95年7月1日施行，依修正後刑法第2條第1
    項規定：「行為後法律有變更者，適用行為時之法律。但行
    為後之法律有利於行為人者，適用最有利於行為人之法律」
    。本件受刑人於裁判確定前犯數罪，均係於95年7月1日前犯
    之，關於本件定應執行刑所應適用之法律，茲比較新舊法如
    下：
    (一)刑法第41條第1項前段關於易科罰金折算標準之規定，由
      「犯最重本刑為5年以下有期徒刑以下之刑之罪，而受6個
      月以下有期徒刑或拘役之宣告，因身體、教育、職業、家
      庭之關係或其他正當事由，執行顯有困難者，得以1元以
      上3元以下折算1日，易科罰金」，修正為「犯最重本刑為
      5年以下有期徒刑以下之刑之罪，而受6個月以下有期徒刑
      或拘役之宣告者，得以新臺幣1,000元、2,000元或3,000
      元折算1日，易科罰金」。相較之下，修正前刑法第41條
      第1項前段之易科罰金折算標準，依廢止前之罰金罰鍰提
      高標準條例第2條規定，應就其原定數額提高為100倍折算
      1日，並依現行法規所定貨幣單位折算新臺幣條例第2條規
      定，以新臺幣元之3倍折算之，亦即修正前刑法第41條第1
      項前段之易科罰金折算標準，應以銀元100元以上300元以
      下即新臺幣300元以上900元以下折算為1日，自應以修正
      前之規定較有利於受刑人。
    (二)又依刑法施行法第3之1條第3項之規定，於94年1月7日刑
      法修正施行時犯併合處罰數罪中之一罪，且該數罪均符合
      第41條第1項得易科罰金之規定者，應適用90年1月4日修
      正之刑法第41條第2項規定，即均可易科罰金，故修正後
      之規定並無較有利於受刑人。
    (三)另刑法第51條第5款關於定應執行刑之規定，由「宣告多
      數有期徒刑者，於各刑中之最長期以上，各刑合併之刑期
      以下，定其刑期。但不得逾20年」，修正為「宣告多數有
      期徒刑者，於各刑中之最長期以上，各刑合併之刑期以下
      ，定其刑期。但不得逾30年」，亦以修正前規定較有利於
      受刑人。
    (四)綜上，本件受刑人行為後之新法，均未較有利於受刑人，
      應以修正前刑法第41條第1項前段、第2項、第51條第5款
      ，廢止前罰金罰鍰提高標準條例第2條之規定，為本件定
      應執行刑之法律。
六、爰依中華民國九十六年罪犯減刑條例第2條第1項第3款、第8
    條第1項、第3項、第10條第1項，刑法第2條第1項前段、修
    正前刑法第41條第1項前段、第2項、第51條第5款，廢止前
    罰金罰鍰提高標準條例第2條、現行法規所定貨幣單位折算
    新臺幣條例第2條，刑法施行法第3條之1第3項，裁定如主文
    。
中    華    民    國    99    年    7     月    27    日
                  刑事第十庭    法  官  呂煜仁
上正本證明與原本無異。
如不服本裁定，應於裁定送達後5日內向本院提出抗告狀。
                                書記官  曹尚卿
中    華    民    國    99    年    7     月    27    日

司法院資訊處製作；財團法人民間司法改革基金會備份。
